【裁判字號】    92,台上,2952
【裁判日期】    920529
【裁判案由】    違反水土保持法
【裁判全文】
最高法院刑事判決                              九十二年度台上字第二九五二號
    上  訴  人  甲○○
右上訴人因違反水土保持法案件，不服台灣高等法院中華民國八十九年十二月七日第
二審判決（八十九年度上訴字第一三０五號，起訴案號：台灣士林地方法院檢察署八
十八年度偵字第八一八六號），提起上訴，本院判決如左：
    主  文
原判決撤銷，發回台灣高等法院。
    理  由
本件原判決認定上訴人甲○○由高進成處得知朱天來之妻呂雪媛在台北縣石門鄉○○
段八甲小段第二一八之一地號之山坡地上開挖整地，違反山坡地保育利用條例之罪，
於民國八十六年十月間為警查獲，案由台灣士林地方法院檢察署偵查中，竟於八十七
年二月十二日，未經土地所有權人保生大帝（管理人為葉塗）之同意，囑託李佐木（
經檢察官為不起訴處分）轉囑張芬崧僱用不知情之司機張興旺駕駛挖土機開挖整地達
０．０五四二公頃，以便傾倒廢土，致上開開發之土地有造成沖蝕、塌方之虞，嗣於
同月十三日下午一時三十分許，經朱天來發覺報警查獲張興旺，並扣得挖土機一部等
情，因而撤銷第一審之科刑判決，改判論處上訴人違反在他人山坡地內不得擅自開挖
整地之使用之規定罪刑（累犯），固非無見。
惟查（一）有罪判決書事實之認定與理由之說明必須互相一致，方為合法。倘若事實
之認定與理由之說明不相一致，按諸刑事訴訟法第三百七十九條第十四款後段規定，
自屬判決理由矛盾之當然違背法令。原判決認定上訴人於八十七年二月十二日，未經
土地所有權人保生大帝之同意，囑託李佐木轉囑張芬崧僱用不知情之司機張興旺駕駛
挖土機，開挖整地達０．０五四二公頃，以便傾倒廢土等語。但理由中又說明上開開
挖整地之範圍中有關堆積土石之部分，並未抓到載運土石之司機，張興旺於警訊時證
稱不知黑色土方係何人運來，亦無其他事證可資證明黑色土方係上訴人所為或指示他
人傾倒，此部分之犯罪自屬不能證明。惟以此部分與上開論罪科刑部分為實質上之一
罪，而不另為無罪之諭知等語。其事實欄認定上訴人開挖整地之面積達０．０五四二
公頃，理由又說明其中有部分開挖整地非上訴人所為，而不另為無罪之諭知。自有理
由矛盾之違法。（二）按山坡地保育利用條例第十條、第三十四條第一項之在公有或
他人山坡地內擅自墾殖罪，係刑法第三百二十條第二項竊佔罪之特別規定，雖逕以山
坡地保育利用條例第三十四條第一項論罪。但理由欄仍應就上訴人之行為是否另構成
刑法竊佔罪責，加以論述，原判決未加論述說明，逕依山坡地保育利用條例第三十四
條第一項之罪論處，理由亦欠完備。上訴意旨指摘原判決不當，尚非全無理由，應認
有撤銷發回更審之原因。
據上論結，應依刑事訴訟法第三百九十七條、第四百零一條，判決如主文。
中      華      民      國    九十二    年      五      月    二十九    日
                              最高法院刑事第八庭
                                  審判長法官  莊  登  照
                                        法官  洪  明  輝
                                        法官  黃  一  鑫
                                        法官  魏  新  和
                                        法官  林  秀  夫
      右正本證明與原本無異
                                              書  記  官
中      華      民      國    九十二    年      六      月      五      日
                                                                    Ｍ


司法院資訊處製作；財團法人民間司法改革基金會備份。
